【裁判字號】    91,自,815
【裁判日期】    920528
【裁判案由】    違反著作權法
【裁判全文】
臺灣臺中地方法院刑事判決                          九十一年度自字第八一五號
    自  訴  人  丙○○又名：.
    自訴代理人  甲○○
    被      告  乙○○
    選任辯護人  劉榮滄律師
右列被告因違反著作權法案件，經自訴人提起自訴，本院判決如左：
    主  文
乙○○無罪。
    理  由
一、自訴意旨略以：被告乙○○為峻鴻電器工程股份有限公司（下稱峻鴻公司）負責
    人，該公司以販售家電、五金用品等業務為其業務，以臺中市○○區○○路一段
    九七之三號一樓為營業場所。自訴人則為歌曲名稱為「雙人枕頭」、「永遠的等
    待」、「森巴我甲你」等三首歌曲之著作財產權人。民國九十一年三月三十日，
    自訴人委派蒐證人員即證人蔡墩葳前去被告所經營之峻鴻公司，由被告出面接洽
    ，訂購現代牌ＶＣＤ點歌機（機型HDT-98II）一台，於同年四月十五日由被告在
    該公司將自訴人前所訂購之點歌機、點歌簿及光碟片交付予蒐證人員。經自訴人
    檢視所購得之前開點歌簿，發現其中有自訴人享有著作財產權，名稱為「雙人枕
    頭」、「永遠的等待」、「森巴我甲你」等三首歌曲，惟自訴人並未授權生產現
    代牌ＶＣＤ點歌機之案外人現代公司得重製上開歌曲，案外人現代公司將之重製
    在光碟片上，專供該牌點唱機使用並附隨販賣，即侵害自訴人之著作財產權。而
    該牌點歌機之價值實立基於該點歌簿及光碟片所增加之功能（可唱一萬多首歌）
    ，又該光碟片因有鎖碼及壓縮格式之故，無法在他牌點歌機播放，可知該點歌簿
    及光碟片與該點歌機實有不可分割之關係。今被告交付該光碟機予蒐證人員，可
    認為係意圖營利而交付。因認被告涉有著作權法第九十三條第三款、第八十七條
    第二款之罪嫌。
二、按犯罪事實應依證據認定之，無證據不得推定其犯罪事實；又不能證明被告犯罪
    者，應諭知無罪之判決，刑事訴訟法第一百五十四條、第三百零一條第一項分別
    定有明文。次按事實之認定，應憑證據，所謂證據，須適於為被告犯罪事實之證
    明者，始得採為斷罪資料，如未能發現相當證據，或證據不足以證明，自不能以
    推測或擬制之方法以為裁判基礎；又認定不利於被告之事實，須依積極證據，苟
    積極證據不足為不利於被告事實之認定時，即應為有利於被告之認定，更不必有
    何有利之證據，最高法院五十三年臺上字第二七五０號、三十年上字第八一六號
    、四十年臺上字第八六號分別著有判例可資參照。
三、自訴人認被告乙○○涉有右開犯行，無非係以證人蔡墩葳之證詞及卷附之內政部
    著作權執照、ＣＤ封面、著作物使用同意書、切結書、蒐證錄音帶暨譯文、估價
    單、收據、保證書等件，暨本院九十一年度自字第三三八號刑事案件中提出之照
    片五張，資為論據。訊之被告對於在臺中市○○區○○路一段九七之三號一樓經
    營「峻鴻公司」，並擔任該公司負責人之事實，固坦承不諱，惟堅詞否認有何侵
    害自訴人著作權利之犯行，辯稱：(一)峻鴻公司係於九十一年七月二十三日才向經
    濟部中部辦公室申請核准設立，自訴人於同年三月三十日、四月十五日在前述昌
    平路址購買現代牌點歌機時，被告尚非峻鴻公司之負責人，自訴人自訴之客體顯
    有錯誤。(二)又自訴人提出之單據雖係伊經營之昌平路店家所出具，但伊所販賣之
    現代牌點歌機型號係ＨＹ─二一六八，並非HDT-98II。且當初開立之估價單上並
    未蓋用店章，自訴人提出之估價單、保證書上之店章，均非伊經營之昌平路店家
    之店章等語。
四、經查：
（一）歌曲名稱為「雙人枕頭」、「永遠的等待」、「森巴我甲你」等三首歌曲，係
      自訴人享有著作財產權之語文著作及音樂著作，尚在著作權法保護期間內，任
      何人未經自訴人之同意或授權，不得擅自重製或明知為侵害其著作權之物，而
      意圖營利而交付，有內政部著作權執照、ＣＤ封面、著作物使用同意書等件附
      卷可稽。足徵自訴人確為歌曲名稱為「雙人枕頭」、「永遠的等待」、「森巴
      我甲你」等三首歌曲之著作財產權人。
（二）又自訴人於購買現代牌型號HDT-98II之點歌機時，店家隨機附送之點歌簿及光
      碟片內，均有自訴人享有著作財產權之前開三首歌曲等情，業據自訴人於本院
      九十一年度自字第三三八號刑事案件中，提出實物拍攝之照片五張以資佐憑。
      自訴人復自陳並未同意或授權生產現代牌點歌機之案外人現代公司得重製前開
      三首歌曲，則自訴人指稱：所購得之現代牌型號HDT-98II點歌機隨機附送之光
      碟片內，確實有侵害其就前開三首歌曲所享有之著作財產權情事等語，自屬有
      據，堪予信採。
（三）自訴人雖指稱前開現代牌型號HDT-98II之點歌機及點歌簿、光碟片均係在被告
      所經營之峻鴻公司所購得云云，然為被告堅詞否認，並以前揭情詞置辯。查：
  １、自訴人雖舉蒐證人員蔡墩葳欲佐其說，然證人蔡墩葳到庭僅結證稱：「．．．
      當時會去購買是幫忙朋友去購買的，朋友郭巨能說他需要點歌機因為他要抓侵
      害他們權利的人．．．該店前後我有去過一次，只是去下訂金而已，去拿的不
      是我。點歌機是我去選的，當天就下訂金，隔了好幾天才由我彰化另一個朋友
      去拿．．．」「．．．當時我是穿著軍裝過去，佯稱我們要報價給軍中，故要
      對方寫好幾台機器報價，故有一張報價的單子，我可以確定的是，我朋友去拿
      機器所取得的收據也有拿給我，我將這些資料都轉交給郭巨能。．．．」「．
      ．．朋友幫我去拿機器時，他拿回點歌機、歌本、光碟片一片、收據。」「當
      時我拿到機器是盒子裝好的，我打開檢視有無光碟片、收據，就包裝回去，並
      沒有將機器拿出來看。」等語，有本院訊問筆錄可憑。被告對於自訴人提出之
      估價單、收據係由其實際經營之店家（暫且不論當時之店家名稱為何）所開立
      一節，雖不加以爭執，但依證人蔡墩葳之前開證述及自訴人提出之估價單及收
      據資料，至多僅能證明證人蔡墩葳確曾前往被告在昌平路實際經營之店家訂購
      現代牌型號為ＨＹ─二一六八之點歌機，至於店家實際所交付之點歌機機型究
      為型號ＨＹ─二一六八，抑或HDT-98II，則因證人蔡墩葳並未實際檢視，並無
      法由證人蔡墩葳來加以證明。
  ２、又被告辯稱其所販售之現代牌點歌機只有型號ＨＹ─二一六八，並非型號HDT-
      98II等語，及自訴人提起本件自訴據以主張被告侵害著作權之現代牌點歌機型
      號則係HDT-98II，而非型號ＨＹ─二一六八等情，則據自訴人及被告分別提出
      所購得及所販售之現代牌點歌機一台，經本院當庭勘驗，認：「二台機器廠牌
      都是一樣的，自訴代理人提出的係九八II機型，被告提出的係二一六八機型，
      此由機器面板即可看出型號並不相同。」等情無訛，有本院九十一年十二月二
      十三日訊問筆錄在卷可考。基此，被告辯稱自訴人所提出之現代牌型號HDT-98
      II點歌機並非在伊店內購買等語，即非無稽。
  ３、再查，證人蔡墩葳係受友人所託，為協助蒐集侵害友人著作權利之證據，才於
      九十一年三月三十日前往被告經營之店家購買點歌機，且係先請店家就先鋒牌
      型號ＰＤ─一００九、音霸牌型號ＩＢ─八九九、現代點歌機型號ＨＹ─二一
      六八等三牌點歌機加以估價後，證人蔡墩葳再決定購買現代牌型號ＨＹ─二一
      六八之點歌機一台，並當場給付訂金新臺幣（下同）一千元。嗣於同年四月十
      五日再由證人蔡墩葳委由友人前去提領點歌機，並付清餘款等情，業據證人蔡
      墩葳於本院結證屬實，並有自訴人提出之估價單、收據各一紙及被告提出之估
      價單、收據各一紙在卷可證。可知證人蔡墩葳向被告經營之店家購買點歌機一
      台，乃係經過估價、付訂金及付清餘款之程序，並由被告經營之店家分別於九
      十一年三月三十日、四月十五日出具估價單及收據各一紙佐憑，則依常理，店
      家不論是為店內營運帳務之管理，亦或是作為與顧客間交易之憑證，理當會依
      照與顧客實際買賣之標的內容，登載在估價單或收據上。另參以證人蔡墩葳係
      受託為著作權人蒐集侵權之證據始前往購買，則就店家記載於估價單或收據上
      之內容，既均關涉店家有無侵權之事實，衡情，自會較一般普通消費者更加留
      意。被告在昌平路經營之店家所開立之估價單及收據，既均載明販售予證人蔡
      墩葳之點歌機，係現代牌型號ＨＹ─二一六八之點歌機，而非型號HDT-98II，
      則被告辯稱：自訴人提出之現代牌型號HDT-98II點歌機並非伊店內所販出等語
      ，核與卷附交易憑證及一般事理均相符合，堪予信採。
  ４、綜上所陳，自訴人所舉之證據顯尚不足以證明被告確有販售現代牌型號HDT-98
      II之點歌機，並隨機附送有侵害自訴人著作財產權之點歌簿及光碟片，且又未
      能提出其他確切之證據證明其所購得之現代牌型號HDT-98II點歌機及附送之點
      歌簿、光碟片係被告經營之店家所售出，自難認被告有何侵害自訴人就前開三
      首歌曲著作財產權之情事。此外，本院亦查無其他積極證據足認被告確有自訴
      人所指之違反著作權法犯行，揆諸首揭說明，不能證明被告犯罪，應依法諭知
      被告無罪之判決。
據上論斷，應依刑事訴訟法第三百四十三條、第三百零一條第一項，判決如主文。
中      華      民      國      九十二      年    五    月    二十八    日
                                臺灣臺中地方法院刑事第二庭
                                    法  官  莊  嘉  蕙
右正本證明與原本無異。
如不服本判決，應於送達後十日內向本院提出上訴狀（須附繕本），上訴於臺灣高等
法院臺中分院。
                                    書記官
中      華      民      國      九十二      年    五    月    二十八    日


司法院資訊處製作；財團法人民間司法改革基金會備份。
